【裁判字號】    89,易,4632
【裁判日期】    900216
【裁判案由】    公司法
【裁判全文】
臺灣板橋地方法院刑事判決                        八十九年度易字第四六三二號
    公  訴  人  臺灣板橋地方法院檢察署檢察官
    被      告  乙○○
    輔佐人（即  甲○○
    被告之子）
右列被告因違反公司法案件，經檢察官提起公訴 (八十九年度偵字第一六八五七號）
，本院判決如左：
    主  文
乙○○違反公司不得經營登記範圍以外之業務之規定，科罰金新台幣柒萬元，如易服
勞役以新台幣玖佰元即銀元參佰元折算壹日。
    事  實
一、乙○○係設在台北縣三重市○○路八十四巷四號一樓之「力台機器廠有限公司」
    （下簡稱力台公司）負責人，明知該公司登記之營業項目僅有「機械器具零售業
    」一項，竟於八十九年間，擅自在台北縣三重市○○路七十二巷一號及三號設立
    工廠，經營登記範圍以外之機械器具（抽水機）加工修復作業。嗣於八十九年六
    月二十九日，為台北縣政府違章工廠聯合取締小組於上址查獲。
二、案經經濟部函請臺灣板橋地方法院檢察署檢察官偵查起訴。
    理  由
一、訊據被告乙○○固不否認係力台公司負責人並於上址設廠以車床等工具從事機械
    器具（抽水機）之加工事實，惟矢口否認有何犯行，辯稱：伊雖經營機器販賣，
    但客戶會將故障之機器交由伊修理，伊為客戶修理機器是屬於售後服務，並非經
    營營利事業登記範圍外之事業云云。然查：力台公司前經台北縣政府執行聯合違
    章工廠查處結果，發現被告於住宅區內設置工廠，置有鑽床四具、平面車床、切
    割機及交流點焊機各一具，並從事機械器具加工（抽水機）一節，此有台北縣違
    章工廠查處紀錄表在偵查卷可參，並據證人廖偉明（台北縣政府建設局稽查員）
    於本院審理時證述明確，並提出現場照片九張在卷可證。再者，臺灣板橋地方法
    院檢察署檢察官函請經濟部商業司就本案從事機械器具（抽水機）加工業是否屬
    於公司核准登記之營業範圍提出說明，經商業司函覆以：力台公司業經核准登記
    之業務為〔F213080機械器具零售業〕一項，依經濟部〔公司行號營業項目代碼
    表〕細類定義及內容係指〔各種機械器具零售之行業，包括食品、化工、原動機
    、塑膠、橡膠、造紙、印刷、木材加工用、建築及礦業、紡織及成衣、金屬加工
    用、農業及園藝機械等〕，力台公司如意欲經營抽水機加工業，應另行登記〔CB
    01990其他機械製造業〕（抽水機）等語，此有經濟部商業司函一件在偵查卷可
    參。此外，並有力台公司設立及變更登記表一件在偵查卷。依上開調查，被告經
    營力台公司之營業登記範圍應僅限於機器銷售，而不包括機器修理，是以被告所
    辯之詞，難以採信。本件事證明確，被告犯行堪以認定。
二、按公司不得經營登記範圍以外之業務，公司法第十五條第一項定有明文，核被告
    乙○○所為，係犯公司法第十五條第三項之罪。爰審酌被告犯罪之動機、目的、
    手段，及其品行、生活狀況、智識程度、犯罪所生之損害，及犯罪後態度等一切
    情狀，量處如主文所示之刑，並諭知易服勞役之折算標準。
據上論斷，應依刑事訴訟法第二百九十九條第一項前段、公司法第十五條三項、刑法
第十一條前段、第四十二條第二項、罰金罰鍰提高標準條例第二條，現行法規所定貨
幣單位折算新台幣條例第二條，判決如主文。
本案經檢察官高俊申到庭執行職務。
中    華    民    國      九十        年      二    月        十六      日
                                臺灣板橋地方法院刑事第二庭
                                    法  官  黃  惠  瑛
右正本證明與原本無異。
如不服本判決，應於判決送達後十日內，向本院提出上訴狀。
                                    書記官  張  志  華
中    華    民    國      九十        年      二    月        二十七    日
附錄本案論罪科刑法條全文：
公司法第十五條：
公司不得經營登記範圍以外之業務。
公司之資金，除因公司間業務交易行為有融通資金之必要者外，不得貸與股東或任何
他人。
公司負責人違反前二項規定時，各處一年以下有期徒刑、拘役或科或併科新臺幣十五
萬元以下罰金，並賠償公司因此所受之損害。


司法院資訊處製作；財團法人民間司法改革基金會備份。
